臺灣嘉義地方法院民事裁定　　　　　　 100年度事聲字第95號
異　議　人　豐(台灣)商業銀行股份有限公司
法定代理人　李鐘培
相　對　人　江怡萱
上列異議人即債權人因與相對人即債務人間消費者債務清理事件
，對本院司法事務官於民國100年7月29日所為100年度司執消債
更更字第2號所為更生方案認可之裁定提出異議，本院裁定如下
：
    主  文
異議駁回。
異議程序費用由異議人負擔。
    理  由
一、按關於更生或清算之程序，除本條例別有規定外，準用民事
    訴訟法之規定，消費者債務清理條例（下稱消債條例）第15
    條定有明文。次按當事人對於司法事務官處理事件所為之終
    局處分，得於處分送達後10日之不變期間內，以書狀向司法
    事務官提出異議。司法事務官認前項異議有理由時，應另為
    適當之處分；認異議為無理由者，應送請法院裁定之。法院
    認第一項之異議為有理由時，應為適當之裁定；認異議為無
    理由者，應以裁定駁回之，民事訴訟法第240條之4第1至3項
    亦定有明文。本件異議人就本院司法事務官於民國100年7月
    29日以100年度司執消債更更字第2號認可債務人更生方案裁
    定之終局處分，聲明不服而提起異議，經司法事務官認其異
    議無理由，而送請本院為裁定。是以，本院自應依法就司法
    事務官所為之處分，審究聲明異議人之異議有無理由，合先
    敘明。
二、聲明異議意旨略以：依原審所製債權表中，相對人之債務明
    細多為信用卡、現金卡等消費，顯見相對人資金需求顯已超
    出日常生活必要之支出，且消費性質均非日常生活之必要費
    用，原審裁定同意相對人所提更生方案，恐與消債條例係使
    不幸陷入經濟困境之人得以清理債務、重建生活之立法目的
    有違，並造成道德危機，變相鼓勵社會大眾大量奢侈消費行
    為後，再不當利用更生程序獲得免責。又依原審裁定，相對
    人保單解約金新臺幣（下同）2萬7072元，計分96期清償債
    務，雖有履行更生方案之誠意，惟保單解約金應於解約時，
    由保險公司一次給付相對人，而非分期給付，故聲明人主張
    相對人應將保單解約金，一次納入更生方案清償金額。再者
    ，相對人每月收入2萬4000元，扣除合理生活費用1萬1832元
    （內政部公布100年度新北市每人每月最低生活費用，含房
    屋支出），尚餘1萬2168元，再加計保單解約金2萬7072元，
    可作為償還債務之用，惟相對人所提更生方案，對所積欠債
    務月付1萬2208元，僅願清償部分債務，顯見相對人意圖利
    用消債條例之規定以逃避債務，尚難認其所提之更生條件係
    屬公允。復觀以相對人年僅31歲，正值壯年，距法定退休年
    限65歲，尚有34年之工作可能，理應積極尋求較高收入、兼
    差並樽節開支以償還債務，倘此更生方案貿然過關，無異變
    相鼓勵有工作能力之債務人，不思努力增加收入以償還負債
    ，難謂合宜，建請鈞院廢棄原認可裁定等語。
三、按債務人有薪資、執行業務所得或其他固定收入，法院認更
    生方案之條件公允者，得不經債權人會議可決，逕依債務人
    之聲請或依職權以裁定認可更生方案，消費者債務清理條例
    第64條第1 項定有明文。前開規定係以債務人將來收入固定
    ，更生方案所定之清償期間可以預期，且其盡清償能力，以
    收入中相當金額為清償，而各債權人已於可能範圍內受最大
    之清償，故授權法院逕行認可方案，藉以簡易、迅速成立更
    生方案。是以，所謂更生方案條件是否公允，應取決於依債
    務人之固定收入狀況，是否已盡其清償能力，以收入中相當
    金額為清償，各債權人是否已於可能範圍內受最大之清償為
    斷。至所謂固定收入狀況，自係以更生方案確定前債務人現
    時、可經常性取得之薪資、執行業務所得為據，債務人過往
    之收入情形，已非債務人可用來履行更生方案之資產；未來
    不可知之期待所得，則不具確定性、欠缺固定性，更非法條
    所稱固定收入，亦非得用以衡量更生方案是否公允之準據。
    本件原裁定認相對人每月收入2萬4000元，扣除更生方案履
    行期間每月必要支出1萬2074元（含每月房租5500元、交通
    費368元、電費813元、水費142元、伙食費3900元、瓦斯費
    421元、電信費400元、勞健保費530元），餘1萬1926元，及
    相對人尚有保單解約金約2萬7072元，依更生期數分期清償
    ，每期還款金額可增加282元。從而，相對人提出每月還款1
    萬2208元，還款期限為8年，總清償金額為117萬1968元，債
    務總清償成數達29.95%之更生方案，堪認其確有履行更生方
    案之誠意，且該更生方案核屬公允、適當且可行。是以，本
    件就相對人每月收入為2萬4000元及現有前揭生活必要支出
    ，為兩造所不爭執，而堪採認外，就必要生活支出費用是否
    應改採用內政部公布100年度新北市每人每月最低生活費用1
    萬1832元為基準、保險解約金應一次給付，及相對人得否兼
    職增加收入等情，則為異議人所爭執。茲就此說明如下：
  (一)按所謂「最低生活費」標準，依社會救助法第4條第3項之規
    定，係中央、直轄市主管機關參照中央主計機關所公布當地
    區最近一年平均每人消費支出百分之六十所訂定，其目的係
    為供直轄市、縣（市）主管機關審核申請社會救助者是否符
    合同條第1項所謂之低收入戶，以照顧低收入者並協助其自
    立，該「最低生活費標準」雖得為參考依據，但非低收入戶
    實際生活扶助之金額（最高行政法院93年度判字第747號判
    決意旨可資參照）。則於判斷債務人更生方案中生活必要支
    出之程度及其金額，雖不宜一概僅以前揭最低生活費標準為
    度，仍須考量各債務人實際生活所需，始與更生程序係為謀
    債務人經濟生活重建之目的無違。本件原審採認相對人所提
    出之必要支出1萬2074元，包括每月房租5500元、交通費368
    元、電費813元、水費142元、伙食費3900元、瓦斯費421元
    、電信費400元、勞健保費530元等維持生活必要費用，均係
    為其生活及工作、租屋所必須支出，均屬合理及適當。是以
    ，相對人所列金額及支出未顯逾一般最低實際生活所需之標
    準，尚屬可採。
  (二)又異議人抗辯保單解約金於解約時，係由保險公司一次給付
    相對人，故相對人應將保單解約金，一次納入更生方案清償
    金額乙節。經查，原審將保單解約金依更生清償期數即96期
    ，每期分配282元作為清償之用，然保單解約金總金額並未
    因此有所減少，且因更生方案之認可，係以每月收入扣除每
    月必要支出所餘之款項，作為每月清償數額認定之標準，故
    原審將保單解約金計入每月收入範圍，提升相對人每月收入
    之數額，以平均攤還並無不當。再者，異議人另以相對人年
    僅31歲，正值壯年，具法定退休年限65歲尚有34年之工作可
    能，理應積極尋求較高收入、兼差並樽節開支以償還債務云
    云。然債務人於更生方案履行中是否有增加收入之可能，並
    非消債條例第63條、第64條所定得否認可更生方案之理由，
    債務人得否兼職抑或以其他方式增加收入，須視原工作性質
    、經濟景氣等等諸多因素而定，均屬無法確定之情事，且債
    務人縱得以其他方式增加收入，然能否於長達6年或8年之履
    行期間持續不間斷，亦非無疑。而更生方案課以債務人須額
    外兼職以增加收入，非但債務人未必有履行能力，且該額外
    兼職之工作及收入亦未必能在履行期間內持續不斷，屆時勢
    必影響更生方案之履行，對債權人權益及債務人經濟生活之
    重建影響甚鉅，自非允當。從而，異議人此部分異議理由，
    亦均屬無據。
四、綜上所述，相對人確有薪資固定收入，所提更生方案條件公
    允、可行且適當，復無同條例第63條、第64條第2所定不應
    認可之消極事由存在，揆諸消債條例之立法目的，原裁定為
    保障債權人公平受償，並謀求消費者基本經濟生活之更生，
    就本件更生方案應予認可，另依同條例第62條第2項之規定
    酌定債務人之生活限制，經核並無不合。從而，異議人之異
    議為無理由，應予以駁回，爰裁定如主文。
五、據上論結，本件異議為無理由，依消費者債務清理條例第15
    條，民事訴訟法第240條之4第3項後段，裁定如主文。
中    華    民    國   100    年    9     月    19    日
                  民事第一庭法  官  李文輝
以上正本證明與原本無異。
如不服本裁定，應於裁定送達後10日內，以書狀向本院提出抗告
，並繳納抗告費新臺幣1,000元。
中    華    民    國   100    年    9     月    19    日
                            書記官  王博昭